【裁判字號】    99,台上,981
【裁判日期】    990211
【裁判案由】    違反槍砲彈藥刀械管制條例
【裁判全文】
最高法院刑事判決              九十九年度台上字第九八一號
上  訴  人  台灣高等法院檢察署檢察官
被      告  甲○○
上列上訴人因被告違反槍砲彈藥刀械管制條例案件，不服台灣高
等法院中華民國九十七年一月三十一日第二審更審判決（九十六
年度上更(一)字第七五一號，起訴案號：台灣台北地方法院檢察署
九十三年度偵字第一六一六四號），提起上訴，本院判決如下：
    主  文
原判決撤銷，發回台灣高等法院。
    理  由
本件原判決以公訴意旨略以：被告甲○○明知未經許可，不得製
造可發射金屬或子彈具有殺傷力之各式槍砲。先於不詳時、地取
得本不具殺傷力，仿BERETTA 廠半自動手槍製造之金屬玩具手槍
二支，以及仿GLOCK 廠二七型半自動手槍製造之玩具手槍一支，
繼於民國九十三年九月間許，未經許可，在其租賃之台北縣新店
市○○街十八巷二十號房屋內，由被告與黃建璋、周金明（以上
二人被訴未經許可製造其他可發射金屬或子彈具有殺傷力之手槍
未遂部分，經原審上訴審維持第一審諭知無罪之判決確定在案）
，共同未經許可，欲將上開玩具手槍，改造成具有殺傷力之槍械
。惟前開仿GLOCK 廠二七型半自動手槍，雖業經以更換土造金屬
槍管之方式改造，然因槍管車造不良，致滑套及槍管無法固定於
槍身上，故不具殺傷力而未遂；前開仿BERETTA 廠半自動手槍製
造之金屬玩具手槍二支，尚未著手改造，其槍管均內具阻鐵，無
法發射彈丸使用，亦不具殺傷力。嗣於同年九月七日下午一時三
十分許，為警在上址查獲被告、黃建璋及林俊安（另經檢察官為
不起訴處分確定在案），再於同日下午一時四十五分許，由自外
返回上址之周金明身上扣得槍枝撞針，並於上址扣得前開槍枝、
槍管暨砂輪機一台、改造手槍工具等物，始悉上情。因認被告涉
有槍砲彈藥刀械管制條例第十一條第一項、第五項製造可發射金
屬或子彈具有殺傷力之槍砲未遂罪嫌云云。惟經審理結果，以尚
屬不能證明被告犯罪，因而撤銷第一審關於被告部分之科刑判決
，改判諭知被告無罪之判決。固非無見。
惟按：(一)、審理事實之法院，對於被告有利及不利之卷內證據，
均應一併加以注意，並綜合全部證據資料，本於經驗及論理法則
定其取捨而為判斷，倘為無罪之判決，亦應詳述其全部證據取捨
判斷之理由，否則即有判決理由不備之違法。原判決雖採信被告
所為無製造扣案槍砲未遂犯行之辯解，而為其有利之認定。然卷
查本件檢察官起訴書證據清單已列舉證人即台北縣警察局永和分
局巡官張文賢於偵查中之證述資為被告犯罪證據之一（見起訴書
第二頁）。該證人之證詞，何以不能採為不利於被告之證據，原
判決全未說明其理由，遽為被告無罪之諭知，已有判決不備理由
之違誤。(二)、認定犯罪事實所憑之證據，並不以直接證據為限，
即綜合各種間接證據，本於推理作用，為認定犯罪事實之基礎，
如無違背一般經驗法則，尚非法所不許。卷查第一審提示扣案之
工具供證人即內政部警政署刑事警察局鑑識科槍彈鑑定人員方仁
義辨認後，證人方仁義雖表示不能研判行為人係使用何種機具製
造如原判決附表（下稱附表）編號一所示土造金屬槍管，然其另
已證稱：有磨銼功能之機具均可用以修飾槍管；扣案之固定夾可
固定東西使用，例如固定槍管、槍身；油壓剪可裁剪東西；電鑽
能修飾槍管，編號七（即台灣台北地方法院檢察署九十三年度綠
保管字第二一六五號贓證物品清單編號七所列之「槍械鑽尾」）
則為電鑽使用之鑽頭，無法判斷係「槍械鑽尾」；銼刀、砂輪機
則可修飾槍管外型等語甚詳（見第一審卷第一０四頁背面、第一
０五頁）。依證人方仁義所證述情節，其已指出改造手槍上之土
造金屬槍管，通常係以鋼材，利用車床、鑽床、銑床、砂輪機等
工具車造成槍管外型，並加以貫穿；而扣案之固定夾可固定槍管
、槍身；油壓剪可供裁剪；電鑽、銼刀、砂輪機等則能修飾槍管
或其外型等情。則扣案如附表編號二之工具縱尚有其他用途，仍
不影響其足以作為改造槍枝之使用。再查，證人即本件承辦巡官
張文賢於偵查中已證稱：在被告上揭租處客廳電腦桌角落查獲扣
案土造金屬槍管與改造工具，二者係置放在同一包塑膠袋裡面等
情屬實（見偵查卷第九十七頁），被告對於上情亦不否認，其甚
於第一審九十四年三月十六日審理時供承扣案槍管是其所有之事
實（見第一審卷第六十五頁背面）。參以上揭土造金屬槍管與被
告所有工具置放於同一塑膠袋內等情，被告上開不利於己之供述
，應非全屬無稽。雖證人楊鈞銘於原審上訴審證稱：附表編號一
手槍上之金屬槍管是伊在工地撿到的，但後來與被告之工具混在
一起等語（見原審上訴卷第一二一頁背面、第一二二頁）。然查
扣案土造之金屬槍管係依附表編號一玩具槍上之金屬槍管之外型
製造而成一節，已據證人方仁義於第一審證述屬實（見第一審卷
第一０四頁背面）。證人方仁義所證如果無訛，扣案土造金屬槍
管可謂係量槍製造，證人楊鈞銘所稱在工地拾獲云云，是否符合
常情而可採信？亦有研求之必要。由上所述，上揭附表編號一之
尚未改造完成之手槍及土造金屬槍管，果係被告所有；被告並持
有扣案足供改造槍枝使用之工具，復與改造之土造金屬槍管置於
同一袋內，則綜合全案之證據資料，本於推理作用，是否足以使
被告被訴之犯罪事實獲得確信？原審並未詳予斟酌判斷，遽行判
決，難謂已符採證法則，併嫌理由欠備。檢察官上訴意旨指摘原
判決不當，非無理由，應認原判決仍有撤銷發回更審之原因。
據上論結，應依刑事訴訟法第三百九十七條、第四百零一條，判
決如主文。
中    華    民    國  九十九  年    二    月   十一   日
                      最高法院刑事第九庭
                          審判長法官  邵  燕  玲
                                法官  李  伯  道
                                法官  孫  增  同
                                法官  李  英  勇
                                法官  陳  國  文
本件正本證明與原本無異
                                      書  記  官
中    華    民    國  九十九  年    二    月  二十四  日
                                                      Ｅ

司法院資訊處製作；財團法人民間司法改革基金會備份。
